【裁判字號】    98,訴,150
【裁判日期】    990623
【裁判案由】    損害賠償
【裁判全文】
臺灣基隆地方法院民事判決               98年度訴字第150號
原      告    丁○○
被      告    甲○○
訴訟代理人    戊○○
被      告    己○工業股份有限公司
法定代理人    丙○○
訴訟代理人    乙○○
              李鴻毅
上列當事人間損害賠償事件，本院於民國99年6月9日言詞辯論終
結，判決如下：
    主  文
被告甲○○應給付原告新臺幣伍拾玖萬肆仟壹佰捌拾壹元，及自
民國九十八年一月十九日起至清償日止，按週年利率百分之五計
算之利息。
原告其餘之訴駁回。
訴訟費用由被告甲○○負擔十分之一，餘由原告負擔。
本判決第一項於原告以新臺幣拾玖萬捌仟元為被告預供擔保後得
假執行。
原告其餘假執行之聲請駁回。
    事實及理由
壹、程序部分:
    按訴狀送達後，原告不得將原訴變更或追加他訴，但擴張或
    減縮應受判決事項之聲明者，不在此限，民事訴訟法第255
    條第1項第3款定有明文。原告起訴時爰依侵權行為請求：(
    一)被告應連帶給付原告新臺幣(下同)565萬8,460 元。(二)
    原告願供擔保，請准宣告假執行。嗣於民國99年1 月20日訴
    訟繫屬中以書狀擴張第1 項聲明之金額為：被告應連帶給付
    原告566萬4,439元，及自起訴狀繕本送達之翌日起至清償日
    止，按週年利率百分之5計算之利息。原告上開所為就第1項
    聲明請求金額之增加，核屬聲明之擴張，與前開民事訴訟法
    第255條第1項第3款之規定，並無不合，自應准許。
貳、實體部分:
一、原告起訴主張：
(一)被告甲○○部分：
    被告甲○○於民國96年7月24日下午3時34分許，駕駛車牌號
    碼000-000 號重型機車，行經臺北縣○○鄉○○○縣道63.5 公
    里下坡彎路處，因未注意路況減速，及煞車失當，致車輛失
    控打滑撞擊對向車道由原告丁○○所駕駛車牌號碼000-000
    號重型機車，致原告受有左膝脛骨平台骨折、左膝僵硬併外
    傷性關節炎之傷害。
(二)被告己○公司部份：
 1、被告甲○○所駕駛車牌號碼000-000 號重型機車，係由被告
    己○工業股份有限公司（下稱己○公司）所生產，而該重型
    機車的前輪煞車結構設計失當，才是導致該重型機車打滑的
    最主要原因。車禍現場由被告甲○○滑倒，到撞擊原告之處
    距離長達20公尺左右。被告己○公司對於機車打滑後之止滑
    結構，非但沒有加強其功能，反而將此結構取消，此才是導
    致該車禍發生而使原告受有前開傷害之最主要原因。
 2、碟煞會造成機車前叉左右邊的避震器高低不一致，而使得前
    輪產生傾角，進而可能導致機車滑倒，最基本的改善方法，
    就是將左右兩邊的避震器固定在一起，如腳踏車的前叉設計
    方式，而一般的街車，如己○野狼機車的前輪擋泥板，其實
    也有著相同的功能，若是金屬的抗扭力能再加強，則效果會
    更好，或是在腳踏板上裝置橡膠材質的套筒，用以增加滑倒
    之後的摩擦係數，縮短滑行的距離，但近幾年來，卻因為國
    家檢驗沒有此項目之要求，而紛紛將車殼全部使用摩擦係數
    較低的塑膠，這樣的改變，將會導致滑行距離加長，進而提
    高車禍的發生率，以及加重被害人的傷害程度。
 3、消保法第7條第1項規定，企業經營者主張其商品於流通進入
    市場，或其服務於提供時，符合當時科技或專業水準可合理
    期待之安全性，就其主張之事實負舉證責任。惟被告己○公
    司並未提出相關之文件或發表相關的言論以證明其產品並無
    瑕疵，應已默認其產品有瑕疵。
(三)綜上，被告甲○○應與被告己○公司依消費者保護法（下稱
    消保法）第7條、民法第184條、第185 條連帶負損害賠償責
    任，請求賠償之項目如下：
 1、關於原告所有車牌號碼000-000號重型機車毀損之部分：
    原告係以63,600元購買該機車，經折舊8成後，所餘價值應
    為50,880元，惟系爭車禍事故發生後，原告僅以7,000元賣
    出該輛機車，受有43,880元之損失。
 2、關於不能工作之損失部分：
    原告因系爭車禍發生而無法工作之期間共18個月，而原告每
    月月薪為3 萬元，共計54萬元，及98年10月因缺勤所減少之
    薪資2,000元，另有10年專利停滯2年，損失已無法估計，故
    請求賠償之金額合計為54萬2,000元。
 3、關於醫療費用部分：
 (1)原告因系爭車禍受有前開傷害，所支出之醫療費用為8219元
    (含包紮用藥200元) ，有醫療費用收據為證。
 (2)原告因系爭車禍受傷，經萬芳醫院之骨科主治醫師曾告知人
    體的關節骨膜是無法再生，而原告的膝蓋脛骨是粉碎性骨折
    ，已造成骨膜多重的破裂，故原告將來所有的膝蓋移動均會
    較一般人更嚴重的損耗膝蓋關節骨膜，因此所有會造成膝蓋
    較大承受力的動作，例如跑步、跳躍、上下樓梯... 等運動
    ，都應該避免，若是稍微的保養不當，骨膜磨損過度，就必
    須要換上人工關節。但亦不能完全不運動，因為若不適度的
    運動，周邊的肌肉組織將會萎縮，如此也會造成行動不便，
    而在所有的有氧運動中，唯一不會造成膝蓋負擔，並且能讓
    周邊肌肉充分動作的運動，就僅有游泳。原告因前開傷害而
    需進行有氧肌力復建，即有以游泳方式復健之必要，故請求
    每年2萬6,000元，預估需40年之復健期間，共計為104 萬元
    之游泳復健費用，有淡大泳池特惠專案之文宣1紙可證。
 4、關於看護費用部分：
    原告因前開傷害而需看護1個月，計17,280元。
 5、勞動能力減損部分：
    未來工作補貼預估需25年，以每月補貼1萬元計算，共計300
    萬元。
 6、交通費用部分：
    原告因上開傷害赴醫院就醫之計程車費用，共計30,900元，
    有計程車收據20張為證。
 7、精神慰撫金：
    爰請求100萬元之精神慰撫金。
 8、綜上，原告所請求之金額計為5,664,439元。
(四)並聲明：被告應連帶給付原告5,664,439元，及自起訴狀繕
    本送達翌日起至清償日止，按年息5%計算之利息。
二、被告甲○○則辯稱：
(一)根據道路交通事故現場圖所示，被告甲○○在彎道前10幾公
    尺的直線道路上，業已煞車打滑，因此可證案發當時，被告
    的煞車時間點係正確的。被告甲○○自新車買來到案發當時
    ，煞車均是只煞前煞車，並不知該方式係錯誤的，更不知因
    此將導致車輛打滑，而造成自己及原告之傷害，被告己○公
    司顯然違反消費者保護法第7條之規定。
(二)於案發當時，被告甲○○之車速確實超過法定標準，但並非
    快到無法控制之危險速度，然而速度增快，確實會因此提高
    車禍之發生率，但畢竟不是造成車禍發生之原因，本案車禍
    發生最主要的因素，應是機車本身的設計有瑕疵。因此被告
    甲○○應無須負擔任何法律上責任，至於道義上責任，先前
    已完全付清原告之住院費用，出院時亦有包1 個紅包給原告
    ，故原告所提出之求償金額，應完全由被告己○公司負責。
(三)對原告請求金額之抗辯：
 1、對原告所請求之不能工作之損失，因勞動基準法已規定理賠
    1個月，故金額應扣除該1個月理賠，且所稱職能損失及專利
    損失過於抽象，應不得由被告負擔。
 2、就原告所請求醫療費用部分，原告所提出之醫院開立之醫療
    費用單據及門診收據部分，被告甲○○願意賠償，惟原告所
    請求出院後看護費用部分，因原告既已出院，其行動自由，
    應無看護之必要。
 3、原告機車損毀之修理費用，被告願意賠償，惟買賣和折損部
    分，係屬個人行為，應不得由被告負擔。
 4、對原告請求減損勞動能力之損失，依據原告在車禍時告知已
    許久沒有工作，後來又說才剛找到保全的工作，還在等候通
    知，可見當時並未工作，即便經錄用，亦應還在3 個月之試
    用期內，故請原告提出在職證明，以證明車禍時已有工作，
    且當時如確實已有工作，並請原告提出薪資證明；另請原告
    提出勞保傷害賠償證明，可依勞工保險條例規定之標準鑑定
    傷害之程度。綜合以上，方能證明原告當時係在職，也才能
    考量其喪失全身勞動能力4%。
(二)併聲明：原告之訴駁回。
三、被告己○公司則辯稱：
(一)根據交通部發佈之公路法第63條規定，機車應符合交通部規
    定之安全檢驗標準，並應經車輛型式安全檢測及審驗合格，
    取得安全審驗合格證明書，始得辦理登記、檢驗、領照。被
    告公司係國內優良之機車製造廠，擁有50年以上精湛之機車
    製造技術，廠內具備完善之機車安全檢驗設備，嚴格實施出
    廠。關於出廠機車之安全檢測基準、審驗、品質一致性、申
    請資格、技術資料、安全審驗合格證明書有效期限、類別、
    安全審驗合格證明書格式、查核、檢測機構認可、審驗機構
    認可、查核及監督管理等事項之辦法，皆依交通部之規定辦
    理。
(二)關於被告公司生產之型號「庚○15V6」之機車，係委由交通認
    可之測試機構「財團法人車輛研究測試中心」執行檢驗，檢
    測結果就動態煞車測試項目係符合標準，並有檢測合格之報
    告附卷可證。
(三)被告公司依國家規定提出前項之檢測報告，作為向交通部申
    請車輛型式安全檢測及審驗文件之一，型號「庚○15V6」之機
    車業已通過審驗，並經交通部核發車輛型式安全審驗合格證
    明。
(四)又，原告所提出機車設計止滑系統一事，現國家法規對此並
    無明文規定，且未列入安全檢測及審驗之項目；但被告公司
    肩負維護顧客生命財產安全，竭盡心力於機車產品安全性之
    設計，就此部分已善盡社會責任。
(五)且查，對造當事人雙方交通事故肇因，主要是被告古先生無
    照駕駛及對造當事人雙方超速失控等違規或不當行為引起，
    詳閱台北縣警察局之『道路交通事故調查表』內之記載，附
    件一。又依基隆地方法院97年度少護字第48號宣示筆錄內記
    載，被告古先生未注意路況減速過彎以致肇事，而觸犯刑法
    上之過失傷害罪。故依前揭說明，本事故的發生主因是超速
    失控，而非機車本身的問題。依83台上字第2261號及86台上
    字第224 號裁判要旨，損害賠償之債，除有損害之發生及有
    責任原因之事實外，這兩者之間要有相當因果關係為成立要
    件，資料顯示車禍發生原因是因為肇事雙方超速引起的，因
    人為超速失控發生事故，超速與事故兩者間才有相當因果關
    係，與車子本身有無止滑設計無關，雖然國家法規對此並無
    明文之規定，也未列入安全檢測及審驗之項目；但被告公司
    肩負維護顧客生命財產安全，仍會竭盡心力於機車產品安全
    性之設計。
(六)併聲明：原告之訴駁回。
四、得心證之理由
(一)被告甲○○部分：
    按汽車駕駛人轉彎前應減速慢行，道路交通管理處罰條例第
    48條第1項第1款定有明文。經查，原告主張被告甲○○於96
    年7月24日下午3時34分許，駕駛車牌號碼000- 000號重型機
    車，行經臺北縣○○鄉○○○縣道63.5 公里下坡彎路處，因未
    注意路況減速，及煞車失當，致車輛失控打滑撞擊對向車道
    由原告丁○○所駕駛車牌號碼000-000 號重型機車，致原告
    受有左膝脛骨平台骨折、左膝僵硬併外傷性關節炎等傷害之
    事實，此有臺北縣政府警察局道路交通事故調查報告表、道
    路交通事故現場圖、調查筆錄、臺北市萬芳醫院97年1 月10
    日診斷證明書1 份為證，且為被告甲○○所不爭執，本院復
    依職權調閱少年事件審理卷宗查明屬實 (臺灣基隆地方法院
    97年少調字第42號、97年少護執字第80號卷宗），自堪信為
    真實，是依前開規定，被告甲○○駕車業已違反道路交通管
    理處罰條例，故其就本件事故之發生確有過失而致原告受有
    前揭傷害甚明，自應依民法第184條第1項前段對原告負侵權
    行為之損害賠償責任。。
(二)被告己○公司部分：
    原告主張被告甲○○所駕駛車牌號碼000-000 號重型機車，
    係由被告己○公司所生產，因該重型機車的前輪煞車結構設
    計失當，導致該重型機車打滑而發生系爭車禍，依消保法第
    7條、民法第184條及第185 條規定應對原告負損害賠償責任
    等語，為被告所否認，並以前揭情詞置辯。因此，兩造之爭
    點厥為：被告己○公司提供商品或服務是否未具安全性之瑕
    疵，及該瑕疵與損害間有無因果關係？茲論述如下：
 1、按消費者保護法（下稱消保法）之立法目的乃在於保護消費
    者之權益，促進國民消費生活安全，提昇國民消費生活品質
    。而所稱之消費者，依消費者保護法第2 條之立法解釋，指
    以消費為目的而為交易、使用商品或接受服務者而言，故而
    如非以消費為目的而為交易、使用商品或接受服務，即非屬
    消費者保護法所規定有關消費之法律關係，自無該法之適用
    ，最高法院90年台上字第2011號判決可資參照。經查，系爭
    車牌號碼000-000 之重型機車，係被告甲○○於車禍當時所
    駕駛之車輛，並非原告向被告己○公司所購買，因此，原告
    並非基於消費之目的而與被告己○公司有任何交易、使用系
    爭機車之行為，其與被告己○公司間非屬消費關係，故其既
    非消保法所保護之消費者，則其據消保法第7 條向被告己○
    公司請求，即屬無據。
 2、況按從事設計、生產、製造商品或提供服務之企業經營者，
    於提供商品流通進入市場，或提供服務時，應確保該商品或
    服務，符合當時科技或專業水準可合理期待之安全性，為消
    保法第7條第1項所明定。是依此規定，商品製造人責任成立
    之原因，在於商品或服務具有安全上或衛生上之危險。又商
    品製造人責任與一般之侵權行為責任，在歸責之論斷上最大
    的差異，在於前者僅須就商品或服務具有危險之客觀事實的
    存在，即足以論斷是否成立，而不去考慮發生危險之行為是
    否具有可歸責性（即故意或過失），故只須商品或服務於客
    觀上具有此危險，因而致他人於損害，即足以形成責任，此
    乃各國商品製造人責任法之通例。而何謂「具有安全或衛生
    上之危險」，消保法中並未設定義性之規定，惟依同法施行
    細則第5條第1項規定：「商品於其流通進入市場，或服務於
    其提供時，未具通常可合理期待之安全性者，為本法第7 條
    第1 項安全上或衛生上之危險，但商品或服務已符合當時科
    技或專業水準者，不在此限」，故論斷商品或服務是否具有
    安全或衛生上之危險，係以商品流通市場時或服務被加以提
    供時定之。經查，系爭車牌號碼000-000 重型機車，其廠牌
    型號為「庚○1516」，而被告己○公司所領得之交通部車輛型
    式安全審驗合格證明書，其中包含上開型號之機車在內，且
    被告己○公司亦委託車輛研究測試中心就上開型號之機車進
    行檢測，已檢測合格，此有交通部核發之車輛型式安全審驗
    合格證明及97年1月8日車輛研究測試中心檢測報告1 份附卷
    可稽，且被告並不爭執上開文書之形式上真正，則該型號之
    機車於流通市場時，既經主管機關交通部檢驗合格，並發給
    上開證明書，且業經車輛研究測試中心檢驗通過，即堪認該
    型號之車輛於流通市場時，並無安全上之瑕疵，且原告雖主
    張被告公司應使用前叉平衡機構及在機車腳踏板上裝置橡膠
    材質之套筒以增加機車摩擦力，惟機車是否有失控打滑及打
    滑之距離為何，涉及駕駛人駕駛行為，諸如車速等因素，尚
    難逕認定被告己○公司在機車上使用前叉平衡機構或在機車
    腳踏板上裝置橡膠材質之套筒即足以避免上開損害之發生，
    故與損害之結果間並無相當因果關係存在，是原告主張被告
    己○公司應負消保法第7條之損害賠償責任，要無理由。
 3、復按因故意或過失不法侵害他人權利者，應負損害賠償，民
    法第184條第1項定有明文，惟仍以有不法侵害行為及造成損
    害之因果關係存在為必要。而本件原告與被告己○公司並無
    消費關係存在，本無從依消保法第7 條主張損害賠償請求權
    ，況系爭型號之機車於流通市場時，亦無安全上之瑕疵，均
    經認定如前，且被告己○公司僅係系爭機車之製造商，若未
    經被告甲○○駕駛系爭機車，該次車禍即無從發生，故系爭
    車禍之發生係肇因於被告甲○○駕駛系爭機車所導致，被告
    己○公司並未為任何駕駛行為，尚難認為被告己○公司對原
    告有何不法侵害行為，與原告所受之損害間更無因果關係存
    在，故原告主張被告己○公司應與被告甲○○連帶負侵權行
    為之損害賠償責任，委無可採。
 4、綜上，原告並非與被告己○公司間存有消費關係之消費者，
    自無從依消保法第7 條向被告己○公司主張商品有瑕疵之損
    害賠償，且被告己○公司對於原告並無不法侵害行為，亦與
    原告所受損害間無因果關係存在，故原告主張被告己○公司
    構成侵權行為而請求損害賠償，核屬無據，應予駁回。
(三)茲就原告得向被告甲○○請求賠償之金額，分述如下：
 1、關於原告所有車牌號碼000-000號重型機車毀損之部分：
 (1)按最高法院77年度第9 次民事庭會議認「被害人如能證明其
    物因毀損所減少之價額超過必要修護費用時，就其差額仍得
    請求賠償」。故物被不法毀損後，僅需其物之價額減少，即
    需賠償其所減少之價額。至其物有無修理？其修理費有無實
    際支出？在所不問。此為民法第213條第1項所謂之法律另有
    規定，自應適用該另有之規定辦理。」，最高法院72年度台
    上字第3792號民事判決可資參照。本件原告所有車牌號碼
    000-000號重型機車，原購買之價格為63,600，經折舊8成後
    ，所餘價值尚有50,880元，惟因系爭車禍所致車體、機件受
    損，原告僅以7,000 元賣出該輛機車，所生之「交易性」貶
    值損失為43,880元，經其提出93年11月9 日購買該機車之統
    一發票、97年2 月20日機車買賣合約書為證，惟觀諸上開93
    年11月9 日之統一發票，原告應係以58,000元購買該機車，
    而非如原告所述係以63,600元所購。再查，依原告所有之行
    車執照記載，原告上開機車係於93年10月出廠 (參基隆地方
    法院97年少調字第42號少年保護事件調查審理卷宗第20頁）
    ，則該機車自出廠之日起至96年7 月24日發生本件車禍事故
    而受損之日止，已使用2 年10月，其零件已有折舊。依行政
    院86年12月30日行政院台財字第52053 號令發佈之修正固
    定資產耐用年數表及行政院45年7月31日台（45）財字第418
    0 號函公佈之固定資產折舊率表所示，機器腳踏車之耐用年
    限為3年，依定率遞減法每年折舊率為0.536，復參酌營利事
    業所得稅查核準則第95條第6 項規定：固定資產提列折舊採
    用平均法或定律遞減法者，以一年為計算單位，其使用期間
    未滿一年者，按實際使用之月數相當於全年之比例計算之，
    不滿一月者，以一月計之規定，而系爭車輛已使用2 年10月
    ，故該車於車禍後之價值應為6,889元(計算式：第一年折舊
    為58,000x0.536=31,088，第二年折舊為﹝58,000-31,088﹞
    x0.536=14,424.832，第三年折舊為﹝58,000-31,088-14,
    424. 832﹞x10/12x0.538=5,598.4136，故現今之價值為58,
    000-31,0 88-14,424.832-5,598.4136=6,888.7544，元以下
    四捨五入)，而原告以7,000元賣出上開機車，已超過該機車
    扣除折舊後之價值6,889 元，自無何因系爭車禍所生之交易
    性損失可言，故原告此部分之請求並無理由，應予駁回。
 2、關於不能工作之損失部分：
    依臺北萬芳醫院98年7月23日甲種診斷證明書所載：「96年7
    月24日急診、同年7 月25日施行骨折復位及骨釘內固定手術
    ，96年8月1日出院，住院期間宜有人照顧，術後應使用拐杖
    3個月，6個月內不宜劇烈運動，98年7月2日複診，左膝可動
    範圍約110 度，無法下蹲，建議復健科復健治療。」有該診
    斷證明書附卷可證，並參原告所提出之壬○保全股份有限公
    司離職證明書及其後之附加說明所載，原告擔任公營金融部
    之機動安全員，到職日期為96年6月29日，離職日期為96年9
    月30日，並於96年8月1日調派至合作辛○○○銀行擔任機動
    保全員，薪資不低於3 萬元，有上開離職證明書及附加說明
    在卷可參，故系爭車禍發生時，原告確實在壬○保全股份有
    限公司擔任保全工作，且每月月薪為3 萬元以上之事實應堪
    認定。本院復依職權函詢臺北市萬芳醫院，經臺北市萬芳醫
    院以98年9月1日萬院醫病字第0980006490號函覆以：「1、
    依膝部脛骨平台骨折而言，術後三個月可從事輕便內勤任務
    ，若是外勤業務則需術後六個月。2、病人左膝關節活動範
    圍雖有減少，但卻不致減少其從事保全業之勞動力，且其可
    動範圍未少於正常之70，故不屬於殘障或明顯之遺存障礙。
    」有上開函文在卷可佐，並參酌原告所提出之「合作辛○○
    ○銀行股份有限公司辦理96年度保全（警衛勤務）契約書」
    ，其第1條第3項規定之「勤務內容」為：「依甲方適用單位
    指定值勤責任區域內之門禁管制、人員車輛進出查察、巡邏
    查察、交通指揮、秩序與安寧維護、燈火管制、緊急事故或
    突發事件之處理及通報、配合執行各項防災措施、以及其他
    與警衛勤務性質相關之交辦工作事項等。」故原告所擔任之
    機動保全員性質上已非輕便之內勤職務，而屬外勤之工作性
    質，故堪認原告於手術期間及術後6個月 (即自96年7月24日
    起至97年2月2 日止)均不克勝任機動保全員之工作，是其請
    求6個月又9日不能工作之損失，即18 萬9,000元 (計算式：
    30,000x6+30,000/30x9=189,000)核屬有據。另原告請求其
    於98年10月因缺勤而損失之薪資為2,000 元，惟並未證明上
    開缺勤之原因係與其因系爭車禍所受之傷害有關，應不予准
    許。
 3、關於醫療費用部分：
 (1)原告因系爭車禍受有前開傷害，業經認定如前，並經其提出
    臺北萬芳醫院及國泰綜合醫院之醫療費用收據16張為證，且
    為被告所不爭執，故堪認原告所主張因系爭車禍所支出之醫
    療費用為8,219元，為有理由，應予准許，而其中3,799元部
    分係原告於99年1 月20日訴訟繫屬中以書狀追加之請求，應
    自該追加之書狀送達被告之翌日起至清償日止，按週年利率
    5%計算之利息，餘4,420 元則自起訴狀繕本送達被告之翌日
    即98年1月19日起至清償日止，按週年利率5%計算之利息。
 (2)原告主張其因系爭車禍受傷，經萬芳醫院之骨科主治醫師曾
    告知人體的關節骨膜是無法再生，雖不能做對膝蓋造成較大
    承受力之動作，惟仍游泳復健，故請求游泳所需支出之費用
    云云，惟參酌原告所提出臺北萬芳醫院98年7 月23日之甲種
    診斷證明書，並未載明原告有須以游泳方式復健之必要，且
    原告亦未提出其傷勢必須以游泳方式復健之證明以實其說，
    自難認定上開游泳費用之支出係屬必要費用，爰不予准許。
 4、關於看護費用部分：
    按因親屬受傷，而由親屬代為照顧被害人之起居，固係基於
    親情，但親屬看護所付出之勞力，並非不能評價為金錢，只
    因兩者身份關係密切而免除支付義務，此種親屬基於身份關
    係之恩惠，自不能加惠於加害人。故由親屬看護時，雖無現
    實看護費之支付，但應衡量及比照僱用職業護士看護情形，
    認被害人受有相當於看護費之損害，得向加害人請求賠償，
    較符公平正義原則（最高法院88年度臺上字第1827號判決參
    照）。原告於96年7月24日至96年8月1 日，係於臺北萬芳醫
    院住院接受手術治療，住院期間宜有人照顧，有上開臺北萬
    芳醫院98年7 月23日甲種診斷證明書可參，是原告於前揭住
    院期間共9 日，有接受全日看護之必要，應屬無疑，故不論
    原告於此段期間係接受家人或聘請看護照顧，雖未能提出此
    段期間看護所支出費用之單據，，仍得向被告請求看護費用
    ，而原告主張1 個月之看護費用為最低基本工資即17,280元
    ，尚不逾一般看護行情，應認合理，而在其住院期間9 日之
    看護費用即5,184元（計算式：17,280/30x9=5,184），核屬
    必要，應予准許，超過上開部分則屬無據，不應准許。
 5、減少勞動能力部分：
 (1)認定不法侵害他人之身體或健康，致被害人減少勞動能力之
    程度，應斟酌被害人受侵害前之身體健康狀態、教育程度、
    專門技能、社會經驗等方面酌定之，不能以一時一地之工作
    收入為準（最高法院63年台上字第1394號判例）；依民法第
    193條第1項命加害人一次支付賠償總額，以填補被害人所受
    喪失或減少勞動能力之損害，應先認定被害人因喪失或減少
    勞動能力而不能陸續取得之金額，按其日後本可陸續取得之
    時期，各照霍夫曼式計算法，扣除依法定利率計算之中間利
    息，再以各時期之總數為加害人一次所應支付之賠償總額，
    始為允當（最高法院22年度上字第353號判例參照）。
 (2)經查，關於原告勞動能力之減損比例，經本院囑託國立臺灣
    大學附設醫院對原告勞動能力是否減損進行鑑定，經該院施
    以X 光檢查，加以綜合原告年齡及工作性質，認原告勞動力
    減損4％，此有該院該院99年5月14日校附醫秘字第09909015
    91號函附卷可稽，並為兩造所不爭執（參本院99年6月9日言
    詞辯論筆錄），且參酌原告於車禍前擔任機動保全員之每月
    薪資為3 萬元，足認原告以其能力在通常情形下可能取得之
    收入每月薪資為3 萬元，年薪計36萬元，而原告係於00年00
    月00日出生，自其車禍受傷康復後即97年2月3日起算至勞動
    基準法第54條第1項第1 款所規定之強制退休年齡65歲即121
    年12月18日止，共計24年10月15日即24.875之勞動期間，依
    霍夫曼計算法扣除中間利息後，得請求之勞動能力損失金額
    應為236778元(計算式:30,000x12x16.045181x4％+30,000
     x12x0.875x0.454545x4％=236,777.8734，元以下四捨五入
    ），故原告此部分之請求於此範圍內為有理由，應予准許，
    逾上開金額之請求，核屬無據，爰予駁回。
 6、交通費用部分：
    原告主張因上開傷害赴醫院就醫之計程車費用，共計30,900
    元，業據其提出計程車收據20張為證。惟原告所提出之計程
    車費用收據，其上所載之日期分別為：96年10月1 日、96年
    11月1日、96年12月1日、97年1月1日、97年2月1 日、97年3
    月1日、97年4月1日、97年5月1日、97年6月1 日、97年6月3
    日、97年7月1日、97年8月1日、97年9月1 日、97年10月1日
    、97年11月1日、97年12月1日，經本院審酌原告所提出醫療
    費用收據其上所載之就診日期，均與上開日期不合，自難認
    定上開計程車費用之支出之憑證足以證明原告交通費之支出
    。惟原告左腳膝關節近端脛骨平臺骨折，確有支出交通費用
    就醫之必要，爰依民事訴訟法第222條第2項之規定。參酌前
    開臺北萬芳醫院98年7 月23日甲種診斷證明書所載，原告於
    術後3 個月須使用拐杖，勢必影響其正常行走能力，故認原
    告於此段期間就診有搭乘計程車之必要，而參照原告於術後
    3個月內即96年8月2日至96年11月2日間之醫療費用收據，原
    告曾分別於96年9月6日及96年10月4 日至臺北萬芳醫院就診
    ，而衡諸一般計程車資，應以140 元為適當，就醫之情形，
    酌定被告應賠償之交通費為5000元。
 7、精神慰撫金：
    按不法侵害他人之身體、健康者，被害人雖非財產上之損害
    ，亦得請求賠償相當之金額，民法第195條第1項定有明文。
    又不法侵害他人之人格權，被害人受有非財產上損害，請求
    加害人賠償相當金額之慰撫金時，法院對於慰撫金之量定，
    應斟酌實際加害情形所造成之影響、被害人痛苦之程度、兩
    造之身分、地位、經濟情形及其他各種狀況，以核定相當之
    數額（最高法院47年臺上字第1221號、51年臺上字第223 號
    判例參照）。本院審酌原告因系爭車禍之發生而導致左膝脛
    骨平台骨折、左膝僵硬併外傷性關節病變，並經住院接受手
    術治療，且需一段時間以拐杖輔助，堪認原告因系爭車禍而
    致其身心受創；原告係擔任保全為業，尚須扶養2 女，而被
    告甲○○係00年00月0 日出生，於系爭車禍發生當時尚未滿
    18歲，而其自承已在加油站打工，每月收入為18,000元，此
    有臺灣臺北地方法院少年事件個案調查報告可參 (見臺灣基
    隆地方法院97年少調字第42號少年保護事件調查審理卷宗第
    51頁），本院參酌原告所受傷害情狀、兩造身分、地位、經
    濟狀況等一切情狀，認原告請求慰撫金150 萬元，核屬過高
    ，應予酌減為15萬元，較為妥適；逾此數額之請求，則不應
    准許。
 8、綜上，原告所請求之金額計為594,181元(含不能工作之損失
    189,000元、醫療費用8,219元、看護費用5,184 元、減少勞
    動能力236,778元、交通費5,000 元及精神慰撫金15萬元)，
    及自98年1 月19日至清償日止，按週年利率5%計算之利息，
    其請求於主文第1 項所示範圍內為有理由，應予准許，逾此
    範圍之請求為無理由，應予駁回。本件原告勝訴部分，經原
    告聲請供擔保，聲請宣告假執行，經核均無不符，爰依聲請
    酌定相當金額宣告原告得為假執行；至原告其餘假執行之聲
    請，因訴之駁回而失所附麗，應予駁回，附此敘明。
五、本件事證已臻明確，兩造其餘攻擊防禦方法及舉證，核與判
    決結果無影響，茲不再一一論述，併此敘明。
六、據上論結，本件原告之訴為一部有理由、一部無理由，依民
    事訴訟法第79條、第390條第2項，判決如主文。
中    華    民    國    99    年    6     月    23    日
                  民事庭法  官  蔡聰明
以上正本係照原本作成。
對於本件判決如有不服，應於收受送達後20日內向本院提出上訴
書狀，敘述上訴之理由，上訴於臺灣高等法院，並按他造當事人
之人數附具繕本。
中    華    民    國    99    年    6     月    23    日
                        書記官  王月娥


司法院資訊處製作；財團法人民間司法改革基金會備份。
